【裁判字號】    97,上訴,724
【裁判日期】    970425
【裁判案由】    偽造文書等
【裁判全文】
臺灣高等法院高雄分院刑事判決         97年度上訴字第724號
上  訴  人
即  被  告  甲○○
上列上訴人因偽造文書等案件，不服臺灣屏東地方法院96年度訴
字第81號中華民國97年3 月4 日第一審判決（起訴案號：臺灣屏
東地方法院檢察署95年度緝偵字第8 號），提起上訴，本院判決
如下：
     主  文
上訴駁回。
     理  由
一、按上訴書狀應敘述具體理由；又第二審法院認為上訴書狀未
    敘述理由或上訴有刑事訴訟法第362 條前段之情形者，應以
    判決駁回之，同法第361 條第2 項、第367 條前段定有明文
    。又「依刑事訴訟法第三百五十條、第三百六十一條、第三
    百六十二條、第三百六十七條規定，不服地方法院之第一審
    判決而上訴者，須提出上訴書狀，並應敘述具體理由，為上
    訴必備之程式；其所提出之書狀未敘述上訴理由，或僅曾以
    言詞陳述上訴理由者，均應於上訴期間屆滿後二十日內補提
    理由書於第一審法院。第一審法院經形式審查，認逾期未補
    提上訴理由者，應定期間先命補正；逾期未補正者，為上訴
    不合法律上之程式，應以裁定駁回。倘已提出上訴理由，但
    所提非屬具體理由者，則由第二審法院以上訴不合法律上之
    程式，判決駁回。而所謂具體理由，必係依據卷內既有訴訟
    資料或提出新事證，指摘或表明第一審判決有何採證認事、
    用法或量刑等足以影響判決本旨之不當或違法，而構成應予
    撤銷之具體事由，始克當之（例如：依憑證據法則具體指出
    所採證據何以不具證據能力，或依憑卷證資料，明確指出所
    為證據證明力之判斷如何違背經驗、論理法則）；倘僅泛言
    原判決認定事實錯誤、違背法令、量刑失之過重或輕縱，而
    未依上揭意旨指出具體事由，或形式上雖已指出具體事由，
    然該事由縱使屬實，亦不足以認為原判決有何不當或違法者
    （例如：對不具有調查必要性之證據，法院未依聲請調查亦
    未說明理由，或援用證據不當，但除去該證據仍應為同一事
    實之認定），皆難謂係具體理由，俾與第二審上訴制度旨在
    請求第二審法院撤銷、變更第一審不當或違法之判決，以實
    現個案救濟之立法目的相契合，並節制濫行上訴」（最高法
    院97年台上字第892號判決參照）。
二、經查：上訴人即被告甲○○雖於上訴期間屆滿（97年3 月28
    日）前之97年3 月27日提出上訴書狀，然上訴理由狀僅泛指
    ：「1.被告對於犯罪事實全部認罪，對於被害人深表歉意，
    亦願負起全部損失之責任。2.被告上有高齡祖母90歲，父親
    患有糖尿病、肝硬化，母親亦患有膝關節等病痛，而且育有
    2 女，均讀國小，都須被告扶養且照顧。3.被告之前無前科
    ，此乃初犯，而且內心有很大誨（悔）意，希望法官能給被
    告重新之機會，能給予被告上訴輕判」云云。觀被告上訴意
    旨，並未具體敘述原審判決有何違背法令之處，其上訴即不
    合法律上之程式。再上訴不合法律上之程式之情形，依刑事
    訴訟法第367 條但書規定：「但其情形可以補正而未經原審
    法院命其補正者，審判長應定期先命補正。」，係指上訴書
    狀未敘述理由，原審未命補提理由書狀之情形。換言之，應
    認僅於被告上訴未敘述理由時，原審法院可命其補正，而未
    經原審法院命其補正，第二審法院審判長始應定期間先命補
    正，苟被告提起上訴時，上訴書狀已載理由者，即不適用。
    蓋上訴書狀敘述之上訴理由是否具體，既非原審法院可命補
    正之事項，即毋庸先命補正。從而，上訴人即被告上訴理由
    書狀未敘述具體理由，且於上訴期間屆滿後之20日內（即97
    年4 月17日以前），亦未補提上訴具體理由。依上開法條規
    定及最高法院判決意旨，顯屬違背法律上之程式，應由本院
    依同法第367 條前段、第372 條不經言詞辯論判決如主文。
中    華    民    國    97    年    4     月    25    日
                  刑事第八庭    審判長法  官  李炫德
                                      法  官  郭玫利
                                      法  官  陳志銘
以上正本證明與原本無異。
如不服本判決應於收受本判決後10日內向本院提出上訴書狀，其
未敘述上訴理由者，並得於提起上訴後10日內向本院補提理由書
狀（均須按他造當事人之人數附繕本）「切勿逕送上級法院」。
中    華    民    國    97    年    4     月    25    日
                                      書記官  黃英彥
附錄本判決論罪科刑法條：
刑法第210 條：偽造、變造私文書，足以生損害於公眾或他人者
              ，處五年以下有期徒刑。
刑法第216 條：行使第二百十條至第二百十五條之文書者，依偽
              造、變造文書或登載不實事項或使登載不實事項
              之規定處斷。


司法院資訊處製作；財團法人民間司法改革基金會備份。
